臺灣高雄地方法院刑事判決　　　　　　　96年度訴字第1281號
公　訴　人　臺灣高雄地方法院檢察署檢察官
被　　　告　甲○○
選任辯護人　林岡輝律師
　　　　　　林石猛律師
　　　　　　鄭瑞崙律師
上列被告因違反毒品危害防制條例案件，經檢察官提起公訴（96
年度偵字第4543號），本院判決如下：
    主  文
甲○○持有第一級毒品罪，處有期徒刑貳年，減為有期徒刑壹年
。扣案之第一級毒品海洛因壹大包、及貳拾柒小包（合計淨重貳
拾玖點伍伍公克，純度百分之陸拾貳點玖，純質淨重拾捌點陸
零公克），沒收銷燬之；包裹上開第一級毒品海洛因之外包裝袋
貳拾捌只（總重陸點陸肆公克），沒收之。
    事  實
一、甲○○明知海洛因係毒品危害防制條例第2 條第2 項第1 款
    所稱之第一級毒品，非經許可，不得持有之，竟仍基於持有
    第一級毒品海洛因之犯意，於民國96年2 月2 日下午5 時20
    分許前之某時，以將第一級毒品海洛因放置在高雄市前鎮區
    ○○○街182 號租屋處廚房內之冰箱下方（壓縮機旁）之方
    式，而非法持有之。嗣於96年2 月2 日下午5 時20分許，為
    警持本院核發之搜索票前往甲○○上開租屋處實施搜索，當
    場在該租屋處廚房內之冰箱下方（壓縮機旁）查獲，並扣得
    海洛因1 大包、及27小包（合計淨重29.55 公克，純度
    62.93 ％，純質淨重18.60 公克，及甲○○所有用以包裹上
    開海洛因，供其持有用之外包裝袋28只（總重6.64公克），
    始偵破上情。
二、案經高雄市政府警察局苓雅分局報請臺灣高雄地方法院檢察
    署檢察官偵查起訴。
    理  由
壹、證據能力部分：
一、按被告以外之人於審判外之陳述，雖不符刑事訴訟法第159
    條之1 至第159 條之4 之規定，而經當事人於審判程序同意
    作為證據，法院審酌該言詞陳述或書面陳述作成時之情況，
    認為適當者，亦得為證據，刑事訴訟法第159 條之5 第1 項
    定有明文。本件檢察官、被告及其辯護人於本院審判程序時
    ，除證人丁○○於警詢、偵查中之供述、證人丙○○於偵查
    中之供述，被告及其辯護人爭執為傳聞證據外，就本判決所
    引用其他審判外之言詞或書面陳述，均明示同意有證據能力
    ，本院認該具有傳聞證據性質之證據，並非違法取得，以之
    作為證據係屬適當，認俱得為證據。
二、次按被告以外之人於審判外之言詞或書面陳述，除法律有規
    定者外，不得作為證據；被告以外之人於檢察事務官、司法
    警察官或司法警察調查中所為之陳述，與審判中不符時，其
    先前之陳述具有較可信之特別情況，且為證明犯罪事實存否
    所必要者，得為證據，刑事訴訟法第159 條第1 項、第159
    條之2 分別定有明文。是依上開條文規定，被告以外之人於
    檢察事務官、司法警察（官）調查時所為之陳述，屬傳聞證
    據，依同法第159 條規定，本無證據能力，必須「具有較可
    信之特別狀況」及「必要性」二要件，始例外得適用上開第
    159 條之2 規定，認有證據能力，採為證據。而所謂「具有
    較可信之特別情況」係屬於證據能力之要件，法院應就偵查
    或調查筆錄製作之原因、過程及其功能等加以觀察其信用性
    予以判斷；又此之「必要性」要件，必須該陳述之重要待證
    事實部分，與審判中之陳述有所不符，包括審判中改稱忘記
    、不知道等，雖非完全相異，但實質內容已有不符者在內（
    最高法院96年度臺上字4304號、96年度臺上字第4414號判決
    意旨可資參照）。本件證人丁○○係被告是否有販賣第一級
    毒品海洛因犯行之重要證人，且其於警詢中原係陳稱其於95
    年5 月份至95年9 月份間，向被告購買毒品海洛因5 、6 次
    等語，惟嗣於偵查中、及本院審理時，卻改稱其係於95年10
    月至12月間向被告購買毒品海洛因等語；又對於2 人買賣毒
    品之交易地點，於警詢稱直接至被告家買毒品，有時在門外
    交易，有時會進入被告家中交易等語，於本院審理時復改稱
    均在鐵門外與被告交易等語，則顯係就案情有重要關係之事
    項為前後不符之陳述。而證人丁○○於警詢中接受詢問之最
    後一項問題，尚回答其警詢中之陳述均屬完全實在（見本院
    96年度聲搜227 號卷【以下簡稱聲搜卷】第8 頁、警卷第14
    頁）；又當時證人丁○○因於95年12月6 日為警查獲施用毒
    品後，而於96年2 月1 日向警方檢舉被告販賣毒品所為之陳
    述，相較其於本審審判時，時間已相距約5 月，且係在被告
    之面前，當庭指述被告是否販賣毒品，依此外部情況，顯有
    受不當外力干擾，內在之壓力及事後串謀之可能性，堪認證
    人丁○○於警詢中之陳述具有特別可信之情況，益徵其於製
    作警詢筆錄時，陳述被告有販賣毒品之情，要屬較不受不當
    外力干擾、且係較少內在壓力下所為之陳述，足認證人丁○○於警詢中之陳述具有特別可信之情況；此外，證人丁○○
    上開警詢中之陳述，乃證明被告犯罪事實之存否所不可欠缺
    ，是依刑事訴訟法第159 條之2 規定，證人丁○○於警詢中
    之陳述，應具有證據能力。
三、再按，被告以外之人於偵查中向檢察官所為陳述，除顯有不
    可信之情況者外，得為證據，刑事訴訟法第159 條之1 第2
    項定有明文。偵查中對被告以外之人（包括證人、鑑定人、
    告訴人、被害人及共同被告等）所為之偵查筆錄，或被告以
    外之人向檢察官所提之書面陳述，性質上均屬傳聞證據。惟
    現階段刑事訴訟法規定檢察官代表國家偵查犯罪、實施公訴
    ，依法其有訊問被告、證人及鑑定人之權，證人、鑑定人且
    須具結，而實務運作時，檢察官偵查中向被告以外之人所取
    得之陳述，原則上均能遵守法律規定，不致違法取供，其可
    信度極高，職是，被告以外之人前於偵查中已具結而為證述
    ，除反對該項供述得具有證據能力之一方，已釋明「顯有不
    可信之情況」之理由外，不宜以該證人未能於審判中接受他
    造之反對詰問為由，即遽指該證人於偵查中之陳述不具證據
    能力。本件證人丁○○於檢察官偵查中所為之陳述，被告及
    其辯護人未曾提及檢察官在偵查時有不法取供之情形，亦未
    釋明上開證人之供述有顯不可信之情況，依上開說明，證人
    丁○○於偵查中之證言，自具有證據能力。至於被告之辯護
    人於本院審理時以當時未經被告行使對質詰問權為由爭執證
    人丁○○偵查中供述之證據能力一節；按詰問權係指訴訟上
    當事人有在審判庭輪流盤問證人，以求發真實，辨明供述證
    據真偽之權利，其於刑事訴訟制度之設計，以刑事訴訟法第
    166 條以下規定之交互詰問為實踐，屬於人證調查證據程序
    之一環；與證據能力係指符合法律所規定之證據適格，而得
    成為證明犯罪事實存在與否之證據資格，性質上並非相同。
    偵查中檢察官為蒐集被告犯罪證據，訊問證人旨在確認被告
    嫌疑之有無及內容，與審判期日透過當事人之攻防，調查證
    人以認定事實之性質及目的，尚屬有別。偵查中訊問證人，
    法無明文必須傳喚被告使之得以在場，刑事訴訟法第248 條
    第1 項前段雖規定：「如被告在場者，被告得親自詰問」，
    事實上亦難期被告有於偵查中行使詰問權之機會。此項未經
    被告詰問之被告以外之人於偵查中向檢察官所為之陳述，依
    同法第159 條之1 第2 項規定，原則上屬於法律規定為有證
    據能力之傳聞證據，於例外顯有不可信之情況，始否定其得
    為證據。是得為證據之被告以外之人於偵查中所為之陳述，
    因其陳述未經被告詰問，應認屬於未經合法調查之證據，並
    非無證據能力，而禁止證據之使用。此項詰問權之欠缺，非
    不得於審判中捨棄詰問權，或證人客觀上有不能受詰問之情
    形，自無不當剝奪被告詰問權行使之可言（最高法院96年度
    臺上字第4064號、96年度臺上字第第4365號判決可資參照）
    。本件證人丁○○於偵查中之證述，係經具結陳述，揆諸上
    開說明，本屬有證據能力之傳聞證據，是，縱使被告及其辯
    護人認證人丁○○於偵查中向檢察官所為之陳述不可採信，
    或認檢察官未就全案情節詳予訊明，然證人丁○○既於本院
    審理期日到庭經被告補正詰問程序，已無妨害被告防禦權之
    虞，而完足為合法調查之證據，附此敘明。
四、末按證人、鑑定人依法應具結而未具結者，其證言或鑑定意
    見，不得作為證據，刑事訴訟法第158 條之3 定有明文。是
    證人除有同法第186 第1 項規定不得令具結之情形外，均應
    令具結，否則其證言即不具證據能力，不得採為判決基礎（
    最高法院94年臺上字第6578號判例參照）。查證人即被告之
    子丙○○前於偵查中雖經臺灣高雄地方法院檢察署檢察官以
    證人身分加以訊問，然該證人是時並未由檢察官依法命其具
    結後再就本件被告前揭犯罪事實而為證述，參以前揭說明，
    證人丙○○於偵查中陳述要因未能依法具結而不具證據能力
    。然被告以外之人於審判外之言詞陳述，雖不得以之直接作
    為認定犯罪事實存否之證據，但非不得作為彈劾證據，用來
    爭執被告、證人陳述之證明力（最高法院94年台上字第6732
    號、94年台上字第6881號判決要旨參照）。準此，證人丙○○於偵查中未經具結所為之陳述，雖不得直接作為認定犯罪
    事實存否之證據，但非不得作為彈劾證據，用來爭執其於本
    院陳述之證明力，應予敘明。
貳、實體部分：
甲、有罪部分
一、訊據被告甲○○固坦承確有於上揭時間，為警在其租屋處廚
    房內之冰箱下方查獲第一級毒品海洛因1 大包、及27小包等
    情，惟矢口否認扣案之海洛因為伊所有，辯稱：該租屋處原
    本係伊兒子丙○○與其同住，後來伊兒子因案入獄執行，扣
    案之海洛因係其子丙○○施用毒品所留下來的，非伊所有，
    直到警方前來搜索時，伊才知道冰箱下方藏有海洛因等語。
二、經查：
(一)、本件係高雄市政府警察局苓雅分局員警，於96年2 月2 日下
    午5 時20分許，持本院核發之搜索票，至高雄市前鎮區○○○街182 號房屋實施搜索，並於該屋廚房內之冰箱下方查獲
    白色粉末1 大包、及27小包等情，有本院搜索票、自願性同
    意搜索筆錄、扣押筆錄、扣押物品目錄表、扣押物品清單各
    1 份、及現場照片2 張、扣押物品照片1 張在卷可稽（見警
    卷第15頁、第19頁、第23至29頁）。又上開搜索票所載之受
    搜索人雖載為案外人榮黃美麗，惟證人即參與實施本件搜索
    之員警宋奎維於偵查中具結證稱：本案是搜索後查獲的，因
    為榮黃美麗是屋主，誤以為是屋主，當初是接獲線報去搜索
    等語（見偵卷第37頁），而上開高雄市前鎮區○○○街182
    號之房屋所有人確為案外人榮黃美麗，被告係於86年間向案
    外人榮黃美麗承租並居住迄今等情，業據被告所自承，核與
    證人即被告之女婿張森茂於警詢時之證述大致相符，堪認本
    件受搜索之對象確為被告甚明。
(二)、扣案之白色粉末1 大包、及27小包，經警以臺灣尖端先進醫
    藥股份有限公司製造之煙毒檢驗包試劑（是項產品係採用競
    爭型層析分析法）初步鑑驗結果，呈嗎啡、海洛因、甲基安
    非他命、搖頭丸反應；復經送法務部調查局鑑定，經該局以
    化學呈色法、氣相層析質儀分析法鑑定結果，送驗檢品28包
    均含第一級第6 項毒品海洛因成分，合計淨重29.55 公克，
    純度62.93 ％，純質淨重18.60 公克，空包裝總重6.64公克
    ，此有高雄市政府警察局苓雅分局查獲涉嫌違反毒品危害防
    制條例案「毒品」初步鑑驗報告單、法務部調查局96年4 月
    23日調科壹字第09623035600 號鑑定書各1 紙在卷可稽。足
    證扣案之白色粉末1 大包、及27小包確為海洛因甚明，屬毒
    品危害防制條例第2 條第2 項第1 款所規定之第一級毒品。
(三)、被告辯稱：扣案毒品係伊兒子丙○○入監服刑前施用毒品所
    留下來的，並非伊所有云云。證人丙○○於本院審理時固到
    庭結證稱：伊在執行前，與被告同住在前鎮區○○○街182
    號，屋內冰箱下被搜出之海洛因，係伊之前被查獲前所藏放
    的，不是被告所有等語（見本院96年10月30日審判筆錄第2
    、3 頁），惟查，其於偵查中供陳：「（問：你遭逮捕當天
    有無留海洛因在你家？）沒有」、「問：有無藏海洛因在你
    家冰箱下面？）沒有」、「（問：警方於96.02.02下午5點
    20分在衙國一街182 號，也就是你遭逮捕前的住處搜到有27
    小包及1 大包的海洛因藏在冰箱底座內，這些海洛因是否是
    你入獄前所藏？）不是」、「（問：為何你母親表示那些東
    西是你藏的？）真的不是我藏的」等語（見偵卷第31、32頁
    ），已明確供述上開扣案之海洛因並非伊所有等情，顯與其
    於本院審理時之證述前後矛盾，則其於本院審理時所為之陳
    述，是否與真實相符，即非無疑。又雖證人丙○○於本院審
    理中，經檢、辯行交互詰問時，辯護人主詰問以：為何於偵
    查中稱，該物品不是你所藏放一節時，雖答稱：「因為檢察
    官訊問我時，我身體不舒服，沒有聽清楚問題」等語（見本
    院96年10月30日審判筆錄第4 頁），然於公訴人反詰問時，
    證人丙○○復答以：「（問：沒有聽清楚是何意？）我不明
    瞭檢察官之意」、「（問：檢察官是否問你是否藏放海洛因
    在冰箱下？）檢察官問我東西是不是我的」、「（問：當時
    你是否回答東西不是你的，回答3 次？）我那時候不明瞭他
    的意思」、「（問：為何今日辯護人以同樣問題問你，你就
    聽得懂？）我不知道怎麼說」等語（見本院96年10月30日審
    判筆錄第4 、5 頁），證人丙○○於公訴人反詰問時，既能
    清楚陳述其在偵查時檢察官所訊問之問題，且觀諸其於偵查
    時所為之陳述，亦明確回答扣案海洛因非伊藏放等情多達3
    次，已難認其於偵查中，對於檢察官所訊問之問題有何聽不
    清楚之情。況證人丙○○業於95年7 月25日因案入監執行，
    此有臺灣高等法院在監在押全國紀錄表在卷可按（見本院卷
    第88至90頁），本件扣案之海洛因則係於96年2 月2 日為警
    於上揭被告住處所查獲，已相距近6 個月，於此期間，證人
    丙○○並未實際居住於上開被告承租之住處，已難認扣案之
    海洛因為證人丙○○所藏放。況證人丙○○與被告係母子關
    係，證人丙○○明知其入獄後，被告仍繼續於上開住處居住
    ，衡諸常情，豈有甘冒令被告觸犯重典之風險，而仍將大量
    之毒品藏放於上開住處？其所述已不符常情。且縱認上開扣
    案之海洛因確為證人丙○○所藏放，常人既已為警所逮捕，
    理應會向司法警察（官）供出尚有毒品藏放住處之情，以求
    獲取法院輕判，何以證人丙○○並未如此？且於本件偵查中
    ，檢察官訊以是否為其所有一節時，仍矢口否認之，卻至本
    院審理時，始翻異前詞改稱為其所藏放？益徵證人丙○○之
    證詞顯與事實不符，係屬迥護被告之詞，不足採信。又上開
    高雄市前鎮區○○○街182 號房屋係由被告所承租並居住迄
    今一節，已如前述，而證人張森茂、劉千慧於本件實施搜索
    時，雖亦在現場，惟證人張森茂已明確證稱：伊小孩要辦理
    轉學，今天準備要在被告住處暫住一晚，伊是今日才過去的
    ，所以警方執行搜索時才會出現在該處等語（見警卷第10頁
    ），證人劉千慧亦證稱：伊是被告兒子之前女友，今日進入
    搜索處，是因為要問被告何時去看其兒子等語（見警卷第7
    頁），核與被告之供述相符，足認上開扣案之海洛因與證人
    張森茂、劉千慧均無涉。益徵上開高雄市前鎮區○○○街
    182 號房屋，僅有被告1 人所居住使用甚明，而扣案之海洛
    因既係自被告上開租屋處廚房內之冰箱下方所查獲，堪認係
    屬被告所持有甚明。
(四)、辯護人另為被告辯以：本件被告有另案販賣第一級毒品案件
    ，現正繫屬臺灣高等法院高雄分院，本件與前案之犯罪時間
    有實質上一罪關係等語。惟按94年2 月2 日修正公布而於95
    年7 月1 日施行之刑法，基於刑罰公平原則之考量，杜絕僥
    倖之犯罪心理，並避免易致鼓勵犯罪之誤解，已刪除第56條
    連續犯之規定。行為人反覆實行之犯罪行為茍係在刑法修正
    施行後者，因法律之修正已生阻斷連續犯之法律效果，除認
    應合於接續犯、繼續犯、集合犯等實質上一罪關係而以一罪
    論處外，基於一罪一罰之刑罰公平性，自應併合處罰。又所
    謂集合犯，係指數犯罪構成要件中，本即預定有數個同種類
    之行為將反覆實行，雖其特質為行為含有反覆實行複數行為
    而評價為包括一罪，但並非其所有反覆實行之行為，皆一律
    認為包括一罪，仍須從行為人之主觀犯意，自始係基於概括
    性，行為之時、空上具有密切關係，且依社會通念，認屬包
    括之一罪為合理適當者，始足當之，否則仍應依實質競合予
    以併合處罰（最高法院96年度臺上字第1850號判決可資參照
    。準此，基於刑罰公平原則之考量，杜絕僥倖之犯罪心理，
    並避免易致鼓勵犯罪之誤解，是以對於集合犯，必須從嚴解
    釋，以符合立法者之意向。且在95年7 月1 日刑法修正施行
    前，無論實務與理論，一向認為販賣毒品完畢，犯罪即屬成
    立，其犯行具有獨立性，本質上並不具有反覆、延續實行複
    次作為之特徵，或侵害同一法益行為之各舉動之獨立性極為
    薄弱，社會通念認為無法強行分開之情況，毋庸置疑，故修
    法前基於概括犯意，多次販賣毒品，認係成立連續犯，從無
    依接續犯或常習犯、集合犯所謂包括一罪論處之例，是以刪
    除連續犯規定後，自不得無限擴大包括一罪之範圍。從而，
    本件被告雖不成立販賣第一級毒品罪（詳後述），而係成立
    持有第一級毒品罪，惟其犯罪時間與前案被訴販賣第一級毒
    品犯罪時間相距5 月有餘，已難認其前後2 行為間有何時間
    、空間上之密切關係，且二者亦不具有反覆、延續實行之特
    徵，依社會通念，難認有實質上一罪關係，自應分別論處。
    從而，辯護人上開置辯，洵不足採。
(五)、綜上所述，被告辯稱扣案海洛因非伊所有，顯不足採。本件
    事證明確，被告犯行，堪以認定，應予論罪科刑。
三、核被告所為，係犯毒品危害防制條例第11條第1 項之持有第
    一毒品罪。檢察官固認被告應係犯毒品危害防制條例第4 條
    第1 項之販賣第一級毒品罪，本院因查無其他積極證據足認
    被告有何販賣第一級毒品之犯行，詳如後述，惟因販賣第一
    級毒品罪與持有第一級毒品罪間，為實質上一罪，具高低度
    之吸收關係，是就起訴販賣第一級毒品罪部分，改論以持有
    第一級毒品罪，僅係犯罪事實之一部減縮，尚無變更起訴法
    條之問題（最高法院80年度臺上字第2703號判決意旨可資參
    照）。從而，本件屬起訴犯罪事實之減縮，本院仍得予以審
    判，毋庸援引刑事訴訟法第300 條規定為起訴法條之變更，
    附此敘明。又被告持有第一級毒品海洛因總計淨重合計淨重
    29.55 公克，純質淨重18.60 公克，已達行政院所頒布「轉
    讓持有毒品加重其刑之數量標準」第2 條第1 款所定5 公克
    以上之標準，應依毒品危害防制條例第11條第4 項規定，加
    重其刑至2 分之1 。爰審酌被告無視於政府所推動之禁毒保
    健政策，並可能進一步危及社會正常秩序，竟仍無故持有1
    大包、及27小包之第一級毒品海洛因，數量匪少，所為實不
    可取，且其犯後矢口否認犯行，推諉卸責，態度不佳，惟尚
    無證據證明其曾以該毒品害及他人等一切情狀，量處如主文
    所示之刑。扣案之海洛因1 大包、及27小包（合計淨重
    29.55 公克，純度62.93 ％，純質淨重18.60 公克），為違
    禁物，不論屬於何人所有，應依毒品危害防制條例第18條第
    1 項前段規定，沒收銷燬之；至於鑑驗耗損部分，既已滅失
    不存在，自無庸併予宣告沒收。又毒品危害防制條例第18
    條第1 項規定，得諭知沒收並銷燬之者，以查獲之毒品及專
    供製造或施用毒品之器具為限，並不及於毒品之外包裝，是
    扣案之海洛因外包裝袋28只（總重6.64公克），既係用於包
    裹毒品，防其裸露、潮濕，便於攜帶持有，乃係供被告犯罪
    所用之物，且為被告所有供其犯罪所用之物，應依刑法第38
    條第1 項第2 款規定沒收之。
四、又本件被告犯罪時間，在96年4 月24日以前，合於中華民國
    96年罪犯減刑條例所定減刑條件，均應依該條例第2 條第1
    項第3 款規定，減其宣告刑二分之一，以期自新。
乙、不另為無罪諭知部分：
一、公訴意旨另以：被告甲○○明知海洛因在我國係主管機關公
    告查禁之第一級毒品，不得販賣及持有之，竟仍基於販賣海
    洛因牟利之犯意，於某不詳時點，自不詳管道取得不詳重量
    之海洛因後，萌生轉賣海洛因牟利之犯意，於95年12月6 日
    某時或不久前之某時許，在其位於高雄市前鎮區○○○街
    182 號之租屋處內，以每1 小包（重量不詳，約0.5 公克左
    右）售價新台幣（下同）1 千元之價格，將海洛因1 小包轉
    賣予丁○○。嗣因丁○○於95年12月6 日下午12時40分許，
    為警在台南縣新營市○○路479 巷67號查獲其涉嫌施用海洛
    因後，其遂於96年2 月2 日向員警檢舉被告販賣海洛因一事
    ，員警因而於同日持貴院核發之搜索票前往甲○○上開租屋
    處實施搜索，當場在放置在廚房之冰箱之下方（壓縮機旁）
    查獲海洛因1 大包（毛重26.4公克）及27小包（毛重共9.3
    公克），始偵破上情。
二、按犯罪事實應依證據認定之，無證據不得認定犯罪事實；不
    能證明被告犯罪者，應諭知無罪判決，刑事訴訟法第154 條
    第2 項、第301 條第1 項分別定有明文。而刑事訴訟法上所
    謂認定犯罪事實之證據，係指足以認定被告確有犯罪行為之
    積極證據而言，如未能發現相當證據或證據不足以證明，即
    不能以推測或擬制之方法，以為裁判基礎；又積極證據不足
    為不利於被告事實之認定時，即應為有利於被告之認定，更
    不必有何有利之證據（最高法院29年上字第3105號、40年臺
    上字第86號、30年上字第816號判例可資參照）。
三、本件公訴人認被告涉犯違反毒品危害防制條例第4 條第1 項
    之販賣第一級毒品罪嫌，無非係以：(1)證人丁○○於警詢及
    偵查中證述向被告購買毒品等語；(2)扣案之海洛因1 大包、
    及27小包，為其論罪依據。訊據被告堅決否認有何販賣第一
    級毒品之犯行，辯稱：伊並不認識丁○○，更沒有賣過毒品
    給他，丁○○曾竊取伊女兒之機車，把機車的鎖弄壞，被伊
    抓到，丁○○就說要讓伊好看，才會誣指伊等語。
四、經查：
(一)、證人丁○○前於96年12月6 日下午3 時20分許採尿回溯24小
    時內之某時，施用第一級毒品海洛因，經臺灣高雄地方法院
    檢察署檢察官以96年度毒偵字第1121號聲請以簡易判決處刑
    ，本院以96年度簡字第1355號判處有期徒刑6 月確定在案，
    有上開聲請簡易判決處刑書、臺灣高等法院被告前案紀錄表
    在卷可參（見本院卷第57至60頁）。證人丁○○歷於警詢、
    偵查中、本院審理時雖均證述：伊該次所施用之毒品係向被
    告所購買等語，惟其在偵、審中之陳述經比對後，有下列疑
    點：
  1.交易對象是否為被告：證人丁○○於96年2 月1 日以秘密證
    人身分向承辦員警證稱：伊係向綽號「娟姊」之人購買毒品
    （見本院聲搜卷第6 頁），經警提供案外人榮黃美麗之刑事
    照片，證人丁○○旋即指證該榮黃美麗即為伊所稱之「娟姊
    」之人；復於翌日即同年2 月2 日，警員持本院核發之搜索
    票前往高雄市前鎮區○○○街182 號執行搜索並逮捕被告後
    ，證人丁○○在高雄市政府警察局當場指認被告即為綽號「
    娟姊」之人（見警卷第13頁），其指認已前後不一致。觀諸
    卷附案外人榮黃美麗之刑事照片與到庭之被告顯然不同，則
    與證人丁○○進行毒品交易之人是否為被告，即非無疑。
  2.證人丁○○所言購買時間、次數、地點前後不一：證人丁○○雖於偵查中、本院審理時具結證稱：其於95年10月至12月
    間向被告購買毒品海洛因，最後一次交易是95年12月中旬等
    語（見偵卷第36頁、本院卷第75、76頁），惟其於96年2 月
    1 日警詢時先稱：於95年5 月份至95年9 月份間，向被告購
    買毒品海洛因等語（見本院聲搜卷第6 頁），復於同年2 月
    2 日警詢時改稱：95年10月份間向被告購買毒品，最後一次
    約為1 個多月前等語（見警卷第13頁），所證述之購買毒品
    時間已有不同。參以，證人於警詢時證稱：向被告購買毒品
    5 、6 次等語（見警卷第13頁），而於本院審理時復證稱：
    從95年10月開始去被告家買，每次1000元1 小包，3 、4 天
    去1 次，最後1 次跟被告買毒品就是伊被查獲的當天等語（
    見本院卷第75、76頁），所述向被告購買毒品之次數亦前後
    不一。再者，證人丁○○於警詢時證述：直接至被告家買毒
    品，有時在門外交易，有時會進入被告家中交易等語（見本
    院聲搜卷第6 頁），於偵查中、及本院審理時復改稱均在鐵
    門外與被告交易等語（見偵卷第36頁、本院卷第80頁），其
    所證述之交易地點顯不吻合。是尚難據證人前後不一之證詞
    ，而認定被告確有販賣毒品與證人丁○○之事實。
  3.又證人丁○○於警詢時證稱：警方所提供之刑事照片上之人
    為乙○○本院，乙○○均替綽號「娟姊」之人販賣毒品，伊
    認識乙○○等語（見本院聲搜卷第6 、7 頁，警卷第14頁）
    ；復於本院審理時改稱：伊不認識在庭之證人乙○○，伊看
    錯了，並不是乙○○幫被告從事販賣毒品工作等語（見本院
    卷第81頁），其所述前後矛盾，已難令人信其所述何者為真
    。參以，證人乙○○於本院審理時到庭亦具結證稱：伊不認
    識被告，亦不認識證人丁○○，未受僱於被告等語（見本院
    卷第83頁），已明確證述與證人丁○○互不認識，益徵證人
    丁○○之證述，與事實不符，洵不足採，從而尚難僅以證人
    丁○○之證述，遽為不利被告認定之依據。
  4.證人丁○○於警詢及偵查中之陳述雖有證據能力，然其於警
    詢、偵訊、本院審理時之陳述，前後不一，有諸多矛盾扞挌
    之處，其不利於被告之證述有明顯瑕疵，不足盡信，又無其
    他積極證據可資佐證，其證明力相當薄弱甚明，無從讓本院
    因此形成被告有公訴人所指之販賣第一級毒品犯行之心證。
    至於被告所指證人丁○○係因竊車被伊抓到而挾怨報復，並
    指出有修理機車之機車店老闆可作證一節，查，上開證人丁○○顯有瑕疵之證詞，其證明力薄弱，已如前述，已不足以
    作為不利被告認定之依據，則證人丁○○與被告間究有無怨
    隙，並不影響本院之判斷，況證人丁○○於警詢時亦已明確
    證述其與被告並無任何仇恨或金錢糾紛等語（見警卷第13頁
    ），是被告上開所辯及調查證據之聲明，本院認無調查之必
    要性，附此敘明。
(二)、再參酌本件並非當場查獲被告有販賣毒品之犯行，且亦未自
    被告身上及處所查獲任何販毒帳冊、電子秤、分裝工具等相
    類之物以資佐證，而扣案之海洛因並非專為販賣毒品所用，
    被告雖於持有上開毒品狀態下被查獲，但單純持有之狀態，
    並非必可推知持有之原因，依通常生活經驗，可能為單純持
    有或施用之行為，苟無確切事證，甚難僅因被告單純持有第
    一級毒品海洛因1 大包、及27小包，遽以認定被告有販賣之
    事實。
(三)、綜上所述，公訴人所舉對被告不利之證據，尚未達到通常一
    般之人均不致有所懷疑，得確信其為真實之程度，而有合理
    之懷疑存在，本院無從形成被告販賣第一級毒品海洛因有罪
    之確信，此外，公訴人復無法舉證其他積極證據足以證明被
    告有何公訴意旨所指販賣第一級毒品海洛因之犯行，自屬不
    能證明被告此部分犯罪，惟此部分之事實與被告前開經本院
    論罪科刑之持有第一級毒品部分，有吸收犯之實質上一罪關
    係，爰不另為無罪之諭知，併此敘明。
據上論斷，應依刑事訴訟法第299 條第1 項前段，毒品危害防制
條例第11條第1 項、第4 項、第18條第1 項前段，刑法第11條、
第38條第1 項第2 款，中華民國96年罪犯減刑條例第2 條第1 項
第3 款、第7 條，判決如主文。
本案經檢察官吳美齡到庭執行職務。
中　　華　　民　　國　　96　　年　　11　　月　　13　　日
                  刑事第五庭  審判長法　官  黃建榮
                                    法  官  李嘉益
                                    法  官  李殷君
以上正本證明與原本無異。
如不服本判決應於收受本判決後10日內向本院提出上訴書狀，並
應敘述具體理由，如未敘述上訴理由者，應於上訴期間屆滿後20
日內補提理由書狀於本院（均須按他造當事人之人數附繕本）「
切勿逕送上級法院」。
中　　華　　民　　國　　96　　年　　11　　月　　13　　日
                                    書記官  陳昱良
毒品危害防制條例第11條持有第一級毒品者，處3 年以下有期徒
刑、拘役或新臺幣5 萬元以下罰金。
持有第二級毒品者，處 2 年以下有期徒刑、拘役或新臺幣 3 萬
元以下罰金。
持有專供製造或施用第一、二級毒品之器具者，處 1 年以下有期
徒刑、拘役或新臺幣 1 萬元以下罰金。
持有毒品達一定數量者，加重其刑至二分之一，其標準由行政院
定之。
